【裁判字號】    97,易,1329
【裁判日期】    971105
【裁判案由】    詐欺
【裁判全文】
臺灣臺南地方法院刑事判決              97年度易字第1329號
公  訴  人  臺灣臺南地方法院檢察署檢察官
被      告  丙○○
                    層之4
上列被告因詐欺案件，經檢察官提起公訴（96年度偵緝字第969
號），本院判決如下：
    主  文
丙○○無罪。
    理  由
一、起訴意旨略以：被告丙○○雖可預見將自己之金融帳戶提供
    他人使用，可能幫助他人從事財產犯罪，仍基於幫助詐欺之
    不確定故意，於民國 (下同)95年9月17日前某日，在臺北縣
    新店市○○路○段97巷巷口，將其所有之中國信託商業銀行
    帳號000000000000帳戶存摺、印章、提款卡及密碼，提供予
    姓名年籍不詳之人，供犯罪集團作為存、提款、匯款之用，
    而以此方式幫助犯罪集團為詐欺犯行。嗣該集團份子意圖為
    自己不法之所有，於95年9月16日利用網路聊天室謊稱交友
    ，惟須先匯款至指定之帳戶，致在臺南縣新營市某處上網之
    丁○○一時不察而陷於錯誤，於95年9月17日在臺南市○○
    路31號操作銀行之提款機，將新臺幣 (下同)3000 元存至丙○○所有之上開銀行帳戶內。嗣丁○○察覺有異，經報警循
    線查獲上情，因認被告涉犯刑法第30條第1項、第339條第1
    項之幫助詐欺罪嫌。
二、按犯罪事實應依證據認定之，無證據不得認定其犯罪事實，
    又不能證明被告犯罪者，即應諭知無罪之判決，此刑事訴訟
    法第154條第2項、第301條第1項分別定有明文。次按刑事訴
    訟法第161條第1項規定檢察官就被告犯罪事實，應負舉證責
    任，並指出證明之方法，故檢察官對於起訴之犯罪事實，應
    負提出證據及說服之實質舉證責任，倘其所提出之證據，不
    足為被告有罪之積極證明，或其闡明之證明方法，無從說服
    法官以形成被告有罪之心證，基於無罪推定之原則，自應為
    被告無罪判決之諭知，此最高法院92年台上字第128號判例
    意旨可資參照。
三、本件起訴意旨認被告涉有幫助詐欺罪嫌，係以被告部分之供
    述、被害人丁○○於警詢時之指述、證人乙○○之證述、以
    及被告中國信託商業銀行帳戶之基本資料與交易明細、自動
    櫃員機交易明細表1紙等作為主要依據。然訊據被告對於其
    曾申辦上開帳戶，及該帳戶之存摺、印章、提款卡暨密碼等
    物，最後落入詐騙集團成員份子手中，並曾用以詐騙被害人
    丁○○，復使被害人丁○○於95年9月17日轉帳3,000元至被
    告之上開帳戶等情固不爭執，核與證人丁○○於警詢之指述
    大致相符，並有被告中國信託商業銀行帳戶之基本資料與交
    易明細、自動櫃員機交易明細表1紙等在卷可稽，是此部分
    之事實應堪信為真實。
四、然訊據被告堅決否認有何故意將上開帳戶之存摺、印章、提
    款卡暨密碼等物提供交付予詐騙集團份子使用於詐騙丁○○
    之犯行及犯意，辯稱：伊是於95年8、9月間，因一位同在市
    場擺攤賣成衣而認識、當時自稱為「陳建成」之友人，向伊
    表示因欠銀行很多錢，金融帳戶遭凍結，故向伊借用上開帳
    戶之存摺、印章、提款卡暨密碼等物使用，伊因之前曾受「
    陳建成」之幫助，且想說是認識的人，才會在台北縣新店市
    ○○路○段97巷1號5樓之樓下，將上開帳戶之存摺等物一併
    借予「陳建成」，並無要幫助詐欺之故意等語。故本件主要
    應審酌之爭點，乃被告是否是基於幫助詐欺之不確定故意，
    將其所有之上開帳戶之存摺、印章、提款卡暨密碼等物交付
    予詐騙集團使用？以下茲析述之：
五、經查：
（一）被告於96年6月12日經通緝到案當時，即向詢問之檢察事
      務官供稱：伊是於95年8、9月間，因一位同在市場擺攤而
      認識、當時自稱為「陳建成」之友人，向伊表示欠銀行錢
      ，金融帳戶遭凍結，故向伊借用上開帳戶之存摺、印章、
      提款卡暨密碼等物使用，伊因之前曾受「陳建成」幫助，
      且想說是認識的人，才會在台北縣新店市○○路○段97巷1
      號5樓之樓下，將上開帳戶之存摺等物一併借予「陳建成
      」，並無要幫助詐欺之犯行及犯意，並提供「陳建成」之
      機車車號為BVO-290號、手機為0000000000號等語（96年
      度偵緝字第969號偵查卷第7、8頁參見）。嗣經檢察事務
      官調閱上開機車車籍資料、及手機門號資料，亦證實車主
      及手機申辦人均為周冠緣（嗣改名為乙○○），此亦有車
      號查詢重型機車車籍資料、遠傳電信股份有限公司傳真函
      文各1份在卷可稽（96年度核交字第2281號偵查卷第1、2
      頁參見），嗣再經檢察事務官調閱乙○○之口卡予被告辨
      識，經被告確認乙○○即為向伊借用上開帳戶存摺等物之
      「陳建成」無疑（96年度核交字第2281號偵查卷第41頁參
      見）。
（二）次查：證人乙○○於本案發生當時前後，亦即【95年9月
      14日至同年月17日間之某日】，亦曾因將其在聯邦商業銀
      行股份有限公司中港簡易分行開立之存款帳戶（帳號：00
      0000000000號）、上海商業銀行股份有限公司樹林分行開
      立之存款帳戶（帳號：00000000000000號）、國泰世華商
      業銀行股份有限公司新樹分行開立之存款帳戶（帳號：00
      0000000000號）、第一商業銀行股份有限公司新莊分行開
      立之存款帳戶（帳號：00000000000號）之存摺、提款卡
      、密碼等物，交予詐欺集團成員份子用以使用在詐騙邵博
      懿、陳奕豪、涂慶霖等人之詐欺犯行上，並經臺灣板橋地
      方法院於97年2月5日以96年度簡上字第868號判決判處有
      期徒刑6月，減刑為3月確定，此有上開判決書1份在卷可
      稽（本院卷第17至30頁參見），審酌該案之犯罪時間點與
      本案幾乎同時發生，且該案乙○○提供帳戶資料予詐欺集
      團成員份子用以詐騙之模式復與本案相近，即均是以電話
      向被害人佯稱「網路交友需先匯款」等手法行騙，故本院
      因認被告上開帳戶資料所落入之詐欺集團與證人乙○○該
      案之4個帳戶資料所落入之詐欺集團應屬同一詐欺集團，
      則被告所稱上開帳戶存摺等物，是借予證人乙○○等辯解
      即非屬無據，亦即本件是證人乙○○於將自己4個金融機
      構之帳戶資料提供交付予詐欺集團使用之同時，在未告知
      被告之情況下，一併將從被告之處所借得之被告中國信託
      商業銀行之帳戶資料提供予詐欺集團使用，即存有高度之
      可能性。
（三）又證人乙○○雖於偵查、及本院審理時對於其確有一台車
      號為BVO-290號之機車、95年8、9月分使用之手機門號確
      為0000000000號等事實固不爭執，惟一再否認其認識被告
      、或曾向被告借用上開帳戶存摺等物之情事，證稱：因其
      在95年7、8月間，是在作機車快遞，被告可能是其作快遞
      的客戶，才會知悉其手機及機車號碼（本院卷第51至53頁
      參見），然查：證人乙○○亦自承其在95年11月間曾在台
      北縣市之傳統市場擺攤賣成衣，且賣衣服時多是開車，很
      少騎機車（96年度核交字第2281號偵查卷第48、49頁參見
      ），故倘證人乙○○確實不認識被告，被告可能係其作快
      遞時之客戶，則何以被告會知悉證人乙○○曾經台北縣市
      之市場擺攤賣成衣之事，故可知證人乙○○否認認識被告
      、或曾向被告借用上開帳戶存摺等物之情事，乃係為推諉
      卸責，自無足採。此外，證人乙○○於本院審理時雖具結
      證稱：其本人前揭遭判刑之4金融機構帳戶資料是交付予
      他人幫忙辦理信用貸款所用云云（本院卷第52頁參見），
      然查：被告於前揭案件中，乃均辯稱是於95年9月初，經
      友人介紹認識自高雄北上找工作自稱「陳強」之男子，因
      「陳強」無處可住，於是收留「陳強」暫住伊當時位於臺
      北縣樹林市鎮○街18號7樓之2租屋處，不料「陳強」借住
      約3至5天後即不告而別，事後發現其4帳戶之存摺及提款
      卡均不翼而飛云云（臺灣板橋地方法院檢察署檢察官96年
      度偵字第14219號聲請簡易判決處刑書、本院卷第25頁參
      見），均未曾提及係託人辦理信用貸款之事，顯見證人乙○○就此部分所為之證詞，亦乃屬任意杜撰之詞，尚難採
      信。
（四）故被告倘果係基於其與證人乙○○之朋友信賴關係，主觀
      上認為上開帳戶資料僅係要供欠銀行債務、而不宜使用自
      身帳戶進出金錢之證人乙○○使用於自身之款項出入，對
      於上開帳戶資料可能遭證人乙○○在未告知之情況下，逕
      自提供予詐欺集團成員使用於詐騙被害人一事毫無所悉，
      亦無從預見，則僅憑經驗法則，遽行推論被告必然具有幫
      助詐欺之主觀不確定故意即稍嫌速斷。此外，被告之上開
      帳戶業於案發翌日即95年9月18日即遭警通報為警示帳戶
      ，此有財團法人金融聯合徵信中心通報案件紀錄資訊1份
      在卷可稽，是亦尚難以被告未能即時發現並馬上向中國信
      託商業銀行申請掛失等情，逕為被告不利之認定。
六、綜上所述，本件依起訴書僅能證明被告之上開中國信託商業
    銀行帳戶之存摺、印章、提款卡及密碼確有落入詐騙集團手
    中，並確有使用在詐騙被害人丁○○之詐欺犯行上，惟就被
    告於將上開帳戶資料借予乙○○使用之際，為何已「可預見
    」該帳戶將被乙○○提供予詐欺集團使用於從事財產犯罪，
    仍基於「幫助詐欺之不確定故意」而交付上開帳戶資料此一
    重要之主觀構成要件上，尚未能舉證達一般人可確信其為真
    實亦即已超越合理懷疑之程度。此外，本院亦查無任何其他
    積極具體之事證足以證明被告有起訴書所指之幫助詐欺犯行
    ，是本件被告之犯罪行為既屬不能證明，依前開法律規定及
    判例意旨，自應依法諭知被告無罪之判決。
七、據上論斷，應依刑事訴訟法第301條第1項，判決如主文。
本案經檢察官甲○○到庭執行職務
中    華    民    國    97    年    11    月    5     日
                  刑事第十一庭  審判長法  官  林臻嫺
                                      法  官  蘇碧珠
                                      法  官  孫淑玉
以上正本證明與原本無異。
如不服本判決應於收受本判決後10日內向本院提出上訴書狀，並
應敘述具體理由。如未敘述上訴理由者，應於上訴期間屆滿後20
日內向本院補提理由書狀（均須按他造當事人之人數附繕本）「
切勿逕送上級法院」。
                                      書記官  蕭伊舒
中    華    民    國    97    年    11    月    5     日


司法院資訊處製作；財團法人民間司法改革基金會備份。
